臺灣士林地方法院民事簡易判決
110年度士簡字第1169號
原      告  黃塏茹

被      告  朱慧靜



            林聖貿

                    （現另案於法務部○○○○○○○○○○○執行中）
            高偉哲

            李麗娟
                    （現另案於法務部矯正署臺北女子看守羈押中）
上列當事人間請求損害賠償事件，原告提起刑事附帶民事訴訟，
經本院刑事庭移送前來（110年度原附民字第8號、附民緝字第9
號），本院於民國110年11月25日言詞辯論終結，判決如下：
    主  文
被告應連帶給付原告新臺幣壹拾貳萬肆仟玖佰陸拾陸元，及其中
被告甲○○、戊○○部分自民國一百零九年十二月二十六日起；被告
己○○部分自民國一百零九年十二月二十五日起；被告丁○○部分自
民國一百零九年十二月二十二日起，均至清償之日止，按週年利
率百分之五計算之利息。
原告其餘之訴駁回。
本判決得假執行。
原告其餘假執行之聲請駁回。
    事實及理由要領
一、被告戊○○現因案在監執行，已具狀表明不願到庭，核無民事
    訴訟法第386條所列各款情事，爰依原告之聲請，由其一造
    辯論而為判決。
二、原告起訴主張：被告甲○○、戊○○、丁○○陸續於民國109年4月
    至6月間，加入以「易信」通訊軟體暱稱「胡老妹」之訴外
    人陳品劭為首，訴外人楊君正、許朝順、留世豪、謝逸皓、
    丙○○、乙○○、藍佳靜、沈宥均、許芷瑄、李Ｏ銘（案發時為1
    2歲以上，未滿18歲之少年，真實姓名年籍詳卷)及易信通訊
    軟體名稱「阿弟仔」、「金」與其他數名年籍不詳之人所屬
    之具有持續性、牟利性詐欺集團犯罪組織（下稱本案詐欺集
    團），被告甲○○除擔任提領車手外，並負責擔任車手頭、收
    水、交水；被告丁○○負責在被告甲○○領款時把風，並負責交
    水；被告戊○○負責擔任提款車手及交水；被告己○○則明知被
    告甲○○等人為詐欺集團之成員，仍基於幫助他人遂行詐欺取
    財之意思，提供工作機予被告甲○○，供其等提供予本案詐欺
    集團成員，作為聯繫本案犯行使用。前述詐欺集團成員即於
    109年5月16日15時31分許，假冒網路客服人員撥打電話，向
    原告佯稱：先前購物設定作業有誤，將溢扣款項，需操作自
    動櫃員機解除設定云云，致原告陷於錯誤，而於同日以網路
    及自動櫃員機匯款新臺幣（下同）184,080元至詐欺集團指
    定帳戶，被告甲○○出面領取上述款項並由被告丁○○在旁把風
    ，得手贓款交付與被告戊○○，被告戊○○再受「皮卡丘」、「
    賤兔」指示，到指定地點將贓款交付收水。嗣原告察覺受騙
    後報警處理，爰依侵權行為法律關係，請求被告連帶給付原
    告184,080元等語，並聲明：㈠被告應連帶給付原告184,080
    元，及自109年5月16日起至清償日止，按年息5％計算之利息
    ；㈡原告願供擔保請准宣告假執行。
三、被告未於言詞辯論期日到場，亦未以書狀作何聲明或陳述。
四、法院得心證的理由：
  ㈠按因故意或過失，不法侵害他人之權利者，負損害賠償責任
    ；數人共同不法侵害他人之權利者，連帶負損害賠償責任，
    民法第184條第1項前段、第185條第1項前段定有明文。經查
    ，因本件侵權行為案件，被告甲○○、戊○○及丁○○涉犯刑事三
    人以上共同詐欺取財罪，而被告己○○則涉犯幫助三人以上共
    同詐欺取財罪，經檢察官起訴後，業經本院以109年度原訴
    字第11號、110年度訴緝字第11號判決判處罪刑在案（就詐
    欺原告部分，被告甲○○、戊○○及丁○○分別經判處有期徒刑1
    年2月、1年3月及1年2月；被告己○○部分則經判處有期徒刑8
    月），此有該案刑事判決1份在卷可佐。被告加入該集團時
    ，對於該集團係以虛假事實詐騙民眾以獲取不法利益，應有
    認識，縱然被告並未直接實施撥打電話詐騙之行為，或僅分
    擔部分行為，甚或對於電話詐騙實行之內容並不知情，然因
    其已有共同以傳遞不實訊息，令原告交付金錢之共同侵權意
    思聯絡，而擔任車手提領原告匯入之款項，為促成原告財物
    損失之助力行為，核屬立足在他人詐騙行為上接續進行，以
    達詐騙原告之同一目的，當認所有參與詐騙原告使其受有系
    爭損害之人，均為共同侵權行為人，應就原告全部損害負賠
    償責任，是被告自應依民法第184條第1項前段、第185條共
    同侵權行為規定，就原告之損害負賠償之責，再者被告經本
    院合法通知後，未於言詞辯論期日到場爭執，復未提出書狀
    答辯以供本院斟酌，本院審酌上開證據，堪認原告之主張為
    真實，堪認原告主張為真實。
  ㈡原告固主張其於109年5月16日遭詐欺集團來電詐騙後，共匯
    款184,080元等詞，觀諸原告警詢筆錄所載，原告所匯款項
    如下：①同日16時48分匯款49,985元至玉山商業銀行帳戶000
    0000000000號戶名王雁翎帳戶（下稱玉山銀行帳戶）、②同
    日16時50分匯款21,012元至玉山銀行帳戶、③同日16時53分
    匯款4,952元（扣除手續費14元）至玉山銀行帳戶、④同日17
    時5分匯款48,989元（扣除手續費14元）至玉山銀行帳戶、⑤
    同日17時8分匯款10,137元至其他帳戶、⑥同日17時26分匯款
    14,005元至其他帳戶、⑦同日18時7分匯款30,013元至其他帳
    戶、⑧同日18時16分匯款5,015元至其他帳戶，上述款項合計
    為184,108元（計算式：49,985+21,012+4,952+48,989+10,1
    37+14,005+30,013+5,015=184,108），有原告警詢筆錄在卷
    可查（見本院卷第304-308頁），然對照本院109年度原訴字
    第11號、110年度訴緝字第11號判決所載，經本院刑事庭認
    定係被告等人擔任車手提領款項之帳戶僅有玉山銀行帳戶，
    而經本院刑事庭判處罪刑之款項亦僅有前述①至④之款項合計
    124,938元（計算式：49,985+21,012+4,952+48,989=124,93
    8），則原告其餘遭詐騙而匯款之款項，被告究竟是否共同
    侵權行為之行為人，原告並無提出其他證據以實前說，參以
    前述詐欺集團業經檢警破獲並提起公訴，然就原告其餘遭詐
    欺之款項並未一併起訴，應認就其餘款項確乏證據證明與本
    件被告有關，則原告請求被告連帶賠償前述124,938元暨手
    續費28元即合計124,966元（計算式：124,938+28=124,966
    ）為有理由，應予准許，逾此範圍之請求則為無理由，應予
    駁回。
五、按給付無確定期限者，債務人於債權人得請求給付時，經其
    催告而未為給付，自受催告時起，負遲延責任；其經債權人
    起訴而送達訴狀，或依督促程序送達支付命令，或為其他相
    類之行為者，與催告有同一之效力；遲延之債務，以支付金
    錢為標的者，債權人得請求依法定利率計算之遲延利息；應
    付利息之債務，其利率未經約定，亦無法律可據者，週年利
    率為百分之5，民法第229條第2項、第233條第1項前段、第2
    03條分別有明文規定。原告固主張自其遭詐騙之109年5月16
    日起算利息，然未提出其曾於催告被告致使被告陷於給付遲
    延之證據，應非可採。查本件起訴狀繕本，就被告甲○○部分
    已於109年12月25日送達；被告戊○○部分已於109年12月25日
    送達；被告己○○部分已於109年12月24日送達；被告丁○○部
    分已於109年12月21日送達，有送達回證在卷可查，揆之前
    揭說明，原告就上揭得請求之124,966元，得主張被告甲○○
    、戊○○、己○○、丁○○分別自起訴狀繕本送達翌日即109年12
    月26日、109年12月26日、109年12月25日及109年12月22日
    起至清償日止，按週年利率百分之5計算之利息，逾此範圍
    之請求則為無理由，應予駁回。
六、從而，原告依侵權行為之法律關係，請求被告連帶給付原告
    124,966元，及其中被告甲○○、戊○○部分自109年12月26日起
    ；被告己○○部分自109年12月25日起；被告丁○○部分自109年
    12月22日起，均至清償日止，按週年利率百分之5計算之利
    息，為有理由，應予准許。逾此部分之請求，為無理由，應
    予駁回。
七、本件原告勝訴部分係就民事訴訟法第427條第1項訴訟適用簡
    易程序所為被告部分敗訴之判決，依同法第389條第1項第3
    款規定，應就被告敗訴部分，依職權宣告假執行。原告所為
    宣告假執行之聲請，僅在促使法院為此職權之行使，本院自
    不受其拘束，仍應逕依職權宣告假執行，惟此部分聲請既已
    依職權宣告，無再命原告提供擔保之必要，此部分不另為准
    駁之諭知，至原告敗訴部分，其假執行之聲請即失所附麗，
    應併予駁回，附此敘明。
八、本件判決基礎已臻明確，兩造其餘攻擊防禦方法及訴訟資料
    經本院審酌後，核與判決不生影響，無一一論述之必要。
九、本件係經本院刑事庭以裁定移送前來，依刑事訴訟法第504
    條規定，免納裁判費，迄本院言詞辯論終結止，當事人並無
    任何其他訴訟費用之支出，自無諭知訴訟費用負擔之必要，
    併此敘明。
中　　華　　民　　國　　110 　年　　12　　月　　9 　　日
                  士林簡易庭法  官　陳紹瑜
以上正本係照原本作成。
如不服本判決，應於送達後20日內，向本院提出上訴狀並表明上
訴理由，如於本判決宣示後送達前提起上訴者，應於判決送達後
20日內補提上訴理由書（須附繕本）。
中　　華　　民　　國　　110 　年　　12　　月　　9 　　日
　　　　　　　　　　　　　　書記官　吳雪華